臺灣板橋地方法院刑事判決　　　　　　 94年度簡上字第140號
上　訴　人
即　被　告　丁○○
選任辯護人　魏憶龍律師
　　　　　　林合民律師
上列上訴人因家庭暴力之傷害案件，不服本院93年度簡字第5130
號，中華民國94年2月5日第一審判決（聲請簡易判決處刑案號：
93年度偵字第16631號），提起上訴，本院管轄之第二審合議庭
判決如下：
    主  文
上訴駁回。
    事  實
一、丁○○與甲○○係夫妻，有家庭暴力防治法第3 條第1 款所
    定之家庭成員關係。二人間因甲○○懷疑丁○○有外遇而感
    情不睦，嗣於民國93年4 月2 日晚間10時許，在臺北縣泰山
    鄉○○路84號8 樓住處，因甲○○懷疑丁○○翻動其皮包取
    走有關丁○○外遇之證據，二人為此發生爭執，丁○○竟基
    於傷害之故意，徒手毆打甲○○，致使甲○○受有上下嘴唇
    擦傷2x2 公分，胸前瘀傷4x3 公分，腰椎處瘀傷3x2 公分，
    右手手腕擦傷3x3 公分，右膝蓋及小腿擦傷4x3 公分等傷害
    。
二、案經被害人甲○○訴由臺灣板橋地方法院檢察署檢察官偵查
    後聲請本院以簡易判決處刑。
    理  由
一、證據能力部分：
  (一)長庚紀念醫院林口分院所開立之診斷證明書，係從事業務之
    人於業務上或通常業務過程所須製作之證明文書，亦無顯不
    可信之情況，依刑事訴訟法第159 條之4 第2 款之規定，即
    有證據能力。
  (二)警員袁國書所製作之職務報告，係證人於審判外所為之書面
    陳述，依刑事訴訟法第159 條第1 項規定，不得作為證據。
  (三)至於卷內家庭暴力案件調查紀錄（通報）表部分，共有二份
    ，其中93年度他字第4378號偵查卷第21頁之調查紀錄表，因
    未記載日期，格式上有所不備亦未經補正，尚難認係正式之
    公文書，當不得作為證據。至於上開卷內第66頁之調查紀錄
    表，形式上已經記載完全，屬於公務員職務上製作之紀錄文
    書，依刑事訴訟法第159 條之4 第1 款規定，原則上具有證
    據能力。然查該份調查紀錄表僅係警員袁國書依據告訴人之
    指述在職務上所製作之文書，並非警員袁國書依其所親身見
    聞之事實所為之載述，僅能證明告訴人曾向警員申請通報法
    院核發保護令一事，至於告訴人是否受傷、是否係遭被告故
    意毆打，警員袁國書業已到庭證稱其案發時並未至現場處理
    ，調查紀錄表上所載之傷勢亦係其依據診斷證明書所載（參
    見本院94年6 月7 日審判筆錄第3 、4 頁），是該份調查紀
    錄表僅能作為告訴人事後有何反應之證明，而由此作為本案
    認定事實之輔助或間接證據，具有證據能力，但與本案中被
    告是否有毆打告訴人，直接之關連性並不強，亦即其證據價
    值十分薄弱，本院亦未將此份調查紀錄表引為認定被告犯罪
    事實之證據，是辯護人質疑此份調查報告表究竟係何時製作
    完成、是否為偽造，而請求本院函詢臺北縣家庭暴力防治中
    心、臺北縣政府警察局新莊分局等受通報單位，核無調查之
    必要，先予敘明。
二、訊據被告丁○○固坦承於前揭時、地，曾與其妻即告訴人陳
    怡伶發生口角爭執，並不慎以肢體碰觸告訴人腹部之事實，
    惟矢口否認有何傷害之犯行，辯稱：當時係告訴人怒氣沖沖
    地質疑伊拿走電話帳單，並高舉右手一副要下手毆打之意思
    ，伊遂整個人蜷曲於沙發上保護自己，因伊以手阻擋所以看
    不到前方，待約半分鐘至一分鐘後，伊以為告訴人已經離開
    ，方將手腳放下，不料告訴人仍然站在前方，是以手腳於放
    下時不慎碰到告訴人腹部，伊並未毆打告訴人云云。經查：
  (一)前揭事實，業據證人即告訴人甲○○於本院審理中證述甚詳
    ，而其受有上開傷勢並於當晚12時許（即次日93年4 月3 日
    凌晨零時許）至長庚紀念醫院林口分院就診乙節，亦有該院
    診斷證明書及93年10月9 日（93）長庚院法字第0893號函乙
    份附卷可稽。
  (二)被告坦承當天晚上有報警，並有警員到現場處理（參見本院
    94年4 月15日準備程序筆錄第3 頁），而告訴人係於93 年4
    月5 日即已將東西全部搬離上開臺北縣泰山鄉○○路84 號8
    樓住處等情，亦據證人即警員武正泰於本院審理中證述綦祥
    ，被告對此亦不爭執，則被告及告訴人於93年4 月22日當無
    在上址再發生爭執之情事，故證人即警員姜志聰稱其係93年
    4 月2 日晚間至上址處理被告及告訴人間之糾紛，勤務報告
    表記載93年4 月22日乃係誤載等語（參見本院94年6 月7 日
    審判筆錄第9 、10頁），應堪採信。
  (三)由上開診斷證明書及醫院回函觀之，告訴人所受傷害為上下
    嘴唇擦傷2x2 公分，胸前瘀傷4x3 公分，腰椎處瘀傷3x2 公
    分，右手手腕擦傷3x3 公分，右膝蓋及小腿擦傷4x3 公分，
    受傷部位遍及臉部、胸部、腰椎（即後腰）、右手及右腳等
    處，如係告訴人欲誣陷被告而自行造成，一般而言並無針如
    此多部位之必要，何況後腰處之傷勢亦不容易自行造成。而
    衝突發生後不論係被告或告訴人報警，其程度達到需報警處
    理之程度，可見當時衝突劇烈之程度；證人即到場處理之警
    員姜志聰雖因告訴人為女性之故而未檢視傷勢，但亦證稱告
    訴人當時即向伊哭訴遭被告毆打等情，伊並建議告訴人至醫
    院驗傷等語（參見本院94年6 月7 日審判筆錄第10頁）。按
    衝突發生後至警員到場前告訴人一直與被告及家人停留於上
    址，期間自無假造傷勢之可能，而警員到場後告訴人即主動
    告知遭被告毆打，若當時身上並無傷勢，一但警員主動檢視
    傷勢，告訴人如何自圓其說？而由告訴人係於當晚12時許（
    即次日零時許）即到醫院就診，案發時約當晚10時許，扣除
    停留在家中直至警員及告訴人家人到場處理之時間後，衡量
    臺北縣泰山鄉至長庚紀念醫院林口分院之路程，告訴人顯然
    係立即至醫院就診驗傷，在如此短暫之時間內，假造如此多
    部位傷勢之可能性實屬甚低，是告訴人之指述既有上開證據
    以資補強，應堪採信。
  (四)被告雖辯稱其係因蜷曲於沙發上，後於手腳放下時不慎碰到
    告訴人腹部云云，然被告為男性、告訴人為女性，縱使告訴
    人欲攻擊被告，被告頂多以手、腳阻擋即可，被告竟稱其係
    蜷曲於沙發上，顯然悖於常情；何況在此種近距離劇烈衝突
    之情況下，告訴人是否離開依腳步聲或呼吸聲即可輕易判斷
    ，依被告所述，竟會以手阻擋自己臉部不敢正視告訴人達半
    分鐘、一分鐘之久，還不知道告訴人是否已經離開，以致腳
    放下時不慎碰到告訴人腹部等情節，實在匪夷所思，足見被
    告此部分所辯顯非可採。至告訴人突然間遭受被告攻擊，且
    由受傷部位眾多觀之，被告出手顯然不僅一次，足認告訴人
    所述係遭被告拳打腳踢乙節，應堪採信；而在此種情況下，
    要求告訴人記得被告每次出手攻擊的部位，顯然強人所難，
    一般人亦無能力去記憶此種細節，頂多由診斷證明書所載之
    傷勢去回憶當時情況，是被告及辯護人以告訴人對於被告攻
    擊部位所述前後不一為由，質疑告訴人指述之可信度，不啻
    過於苛求，而告訴人對於遭被告毆打之主要經過，於警訊、
    偵查及本院審理中，事實上均大致雷同，細節處稍有出入，
    當無礙於其證詞之可信度，故被告及辯護人此部分所辯，亦
    非可採。另告訴人業已證稱係先於客廳發生衝突，再至臥房
    發生衝突（參見本院94年5 月24日審判筆錄第13、14頁），
    被告亦坦承曾至臥房向告訴人要手機，是辯護人以客廳並無
    床為由質疑告訴人之指述，尚有誤會。
  (五)至於證人丙○○雖證稱當時並未見到被告毆打告訴人等語，
    然查證人丙○○係被告之姊，多有曲詞維護被告之疑慮，且
    由其所述口角爭執之過程中，亦難想見何以到需要報警處理
    之程度？是其所證可信度不足，尚難憑以為有利於被告之認
    定甚明。
  (六)綜上所述，被告所辯無非事後卸責之詞，不足採信。本案事
    證明確，被告犯行洵堪認定。
三、按被告丁○○與被害人甲○○係夫妻，有家庭暴力防治法第
    3 條第1 款所定之家庭成員關係，故核被告所為，係犯刑法
    第277 條第1 項之普通傷害罪。原審以被告犯行明確，依刑
    事訴訟法第449 條第1 項前段、第3 項，刑法第277 條第1
    項、第41 條 第1 項前段，罰金罰鍰提高標準條例第1 條前
    段、第2 條，量處拘役五十日，並諭知如易科罰金，以三百
    元折算一日，其認事用法均無違誤，量刑亦屬適當，應予維
    持，上訴意旨所執之前開理由，尚無足採，其上訴為無理由
    ，應予駁回。
據上論斷，應依刑事訴訟法第455 條之1 第1 項、第3 項、第
368 條，判決如主文。
本案經檢察官乙○○到庭執行職務。
中　　華　　民　　國　　94　　年　　6 　　月　　28　　日
                刑事第一庭審判長法　官
                                法　官
                                法　官
以上正本證明與原本無異。
本件不得上訴。
                                書記官　周雅玲
中　　華　　民　　國　　94　　年　　6 　　月　　28　　日
附錄本案論罪科刑法條全文：
中華民國刑法第277條
傷害人之身體或健康者，處三年以下有期徒刑、拘役或一千元以
下罰金。
